【裁判字號】    88,上訴,2624
【裁判日期】    890509
【裁判案由】    強盜等
【裁判全文】
臺灣高等法院臺中分院刑事判決                  八十八年度上訴字第二六二四
    上  訴  人  臺灣台中地方法院檢察署檢察官
    被      告  乙○○
    選任辯護人  李淵源
右上訴人因被告強盜等案件，不服臺灣台中地方法院八十八年度訴字第一一六二號中
華民國八十八年十一月二日第一審判決（起訴案號：臺灣台中地方法院檢察署八十八
年度偵字第一二三六八號），提起上訴，本院判決如左：
    主      文
上訴駁回。
    事      實
一、乙○○前於民國（以下同）八十六年間，因違反麻醉藥品管理條例案件，經臺灣
    彰化地方法院判處有期徒刑四月，如易科罰金以三百元折算一日；復因竊盜案件
    ，經同院判處有期徒刑六月確定，經合併定其應執行刑為有期徒刑八月，八十六
    年八月十九日入監執行，甫於八十六年十二月十九日執行完畢，猶不知悔改，竟
    於八十八年五月十八日十七時三十分許，途經台中縣大肚鄉○○路八巷二九號甲
    ○住處時，見房屋破舊不堪，牆垣坍塌，狀似無人居住，乃入內搜尋欲撿拾可用
    之物之際，為甲○返家發現，欲將乙○○送警法辦，乙○○唯恐遭誤認為竊賊，
    乃基於傷害之犯意，極力甩開甲○之拉扯，並將甲○推倒在地後，得以逃脫，致
    使甲○跌倒在地因而受有雙膝挫傷、右上臂、手挫傷等傷害，甲○遂大喊捉賊，
    乙○○逃脫未幾，即為民眾當場逮捕，並扣得手提袋一個。
二、案經甲○訴由台中縣警察局烏日分局報告臺灣臺中地方法院檢察署檢察官偵查起
    訴。
    理      由
一、訊據被告乙○○（以下稱被告）矢口否認有何傷害告訴人甲○之情，辯稱：伊因
    認前開處所無人居住，乃前往該處撿拾小東西，後來告訴人甲○返回，並將伊誤
    認為小偷，緊抓不放，伊情急之下才用力甩脫，告訴人甲○因而跌倒在地，並非
    伊出手毆打所致，後來因認自己並未行竊，乃停留在該處，欲說明原委，並非被
    民眾逮捕云云。經查：
（一）告訴人甲○於原審法院審理中指稱：「（問：八十八年五月十八日下午五時三
      十分許有人侵入你住處竊取物品？）有的，那房間放東西，沒有人居住，我們
      仍住在那裡，那天我看見被告將茶壺等物放入塑膠提袋，我問他要做什麼，不
      可逃，被告就出手打我，我因而跌倒，被告逃跑，我就追過去並喊捉賊，剛好
      路上有個騎機車騎士發現，幫我追過去，並報警才將被告逮獲。」等語（參照
      該院八十八年十月十二日審判筆錄），並有沙鹿童綜合教學醫院診斷證明書一
      份在卷為憑。告訴人甲○係一耆耆老者，被告明知甩手推開之舉動，足以造成
      告訴人甲○身體上之傷害，猶手推告訴人甲○，以求解脫，以致告訴人甲○跌
      倒在地，因而受有雙膝挫傷、右上臂、手挫傷等傷害，被告顯有傷害之故意存
      在。至於被告辯稱係與告訴人甲○拉扯中，告訴人甲○自行跌倒，並非伊出手
      打傷云云，然衡諸告訴人甲○所受之傷害以觀，應係雙方拉扯之中，遭推開跌
      倒所致，顯見被告確有推開告訴人甲○之行為。
（二）而告訴人甲○雖指稱被告侵入其住處行竊「清代敬神茶壺」、「民初茶壺」、
      「清代燉壺」、「民初煤油燈」、「清代瓷盤」、「民初瓷盤」等古董。然告
      訴人甲○業於偵查中指稱：「沒有破壞鎖，因為放置這些古物的地方是在古厝
      ，破洞很多」等語，又對於被告於原審法院所提出之現場照片三十三張，告訴
      人甲○亦當庭表明無訛，則由現場照片以觀，案發現場係一破燬之低矮平房，
      牆垣業已坍塌，不堪遮風避雨使用，屋頂瓦片亦經下陷不堪用，室內放置物品
      之處所，滿是灰塵，及其他棄置不用之物，未見有何高價值之古物置放該處。
      上開照片所顯示之情形，亦經本院到場勘驗屬實，製有勘驗筆錄及現場照片多
      張附卷可稽。又告訴人所指被告侵入遭其發覺之房間，告訴人自稱已廢棄不用
      ，且其與隔鄰同樣棄置久未使用之房間（按被告係由坍塌之缺口進入此房間，
      再進入告訴人所指被告侵入遭其發覺之上開房間），彼此係以木門相隔，而該
      木門係自外面以木栓栓上，任何人只要打開木栓，即可進入該房間。亦即告訴
      人所指被告侵入遭其發覺之房間，無法自房間內上鎖，足見上開兩房間不但均
      已棄置不用，有如上述，且均無防閑之作用，應無疑義。況且，若係如告訴人
      甲○所稱前開物品均係價值難以估算之古董，則告訴人甲○為何不將前開物品
      放置於較為妥適之場所，以利保存其價值？何以隨意放置於廢棄不用之平房內
      ？顯與一般人對於古董之收藏方式不相符合，顯見前開物品當非如告訴人甲○
      所稱之價值不斐之古物，應係告訴人甲○棄置不用之物品，要屬無疑。再者，
      現場之平房業經坍塌，並無法遮風避雨，使人隱蔽，亦難稱為住宅，又無任何
      人加以管理或張貼標語，則被告誤為無人居住之處所，而進入隨意搜索棄置之
      物品，自難謂有何不法所有之行竊意圖。是以，公訴人指訴被告行竊部分，綜
      觀現有相關事證，尚不足以認定被告有何竊盜之意圖，則被告事後為擺脫告訴
      人甲○之拉扯而推開告訴人甲○據以逃逸之行為，即與準強盜罪之法律構成要
      件事實不相符合。
（三）綜上所陳，被告辯稱並無傷害告訴人甲○者，顯係事後卸責之詞，要難採信。
      本件事證已臻明確，被告乙○○傷害犯行，應堪認定。
二、核被告乙○○所為，係犯刑法第二百七十七條第一項之傷害罪。被告竊盜犯嫌，
    經本院調查證據結果，認尚無積極證據足資證明被告有行竊之意圖及動機，業如
    前述，核與公訴人所指被告因行竊過程中，為脫免逮捕，而出手毆打被害人甲○
    之準強盜犯嫌，不相符合，在不變更社會基本事實之前提下，就該部分爰予變更
    起訴法條。被告曾於八十六年間，因違反麻醉藥品管理條例案件，經臺灣彰化地
    方法院判處有期徒刑四月，如易科罰金以三百元折算一日；復因竊盜案件，經原
    審法院判處有期徒刑六月確定，經合併定其應執行刑為有期徒刑八月，八十六年
    八月十九日入監執行，甫於八十六年十二月十九日執行完畢，此有本院被告全國
    前案紀錄表一份、臺灣臺中地方法院檢察署刑案資料查註紀錄表一份在卷可稽。
    ，被告前受有期徒刑之執行完畢後，五年之內再犯有期徒刑以上之罪，為累犯，
    應依刑法第四十七條之規定，加重其刑。原審法院因而依刑事訴訟法第二百九十
    九條第一項前段、第三百條，刑法第二百七十七條第一項、第四十七條、第四十
    一條，罰金罰鍰提高標準條例第一條前段、第二條之規定，並審酌被告為避免遭
    告訴人甲○扭送法辦，對一七十歲之老者，不思敬老尊賢，猶出手加以傷害，其
    行可議，又犯罪後迄未向告訴人甲○致歉，尋求和解，猶飾詞狡辯，未見悔意等
    一切情狀，量處有期徒刑六月，並諭知易科罰金之折算標準。至於扣案之手提袋
    一個，被告乙○○否認為其所有，亦非供犯傷害罪所用之物，該部分爰不予諭知
    沒收，併此敘明。核其認事用法俱無不合，量刑亦稱妥適，檢察官上訴意旨仍執
    陳詞，認被告構成強盜罪，任意指摘原判決不當，並無可取，為無理由，應予駁
    回。
三、據上論結，應依刑事訴訟法第三百六十八條，判決如主文。
本案經檢察官蔡秀男到庭執行職務。
中      華      民      國    八十九     年      五       月     九     日
                                  臺灣高等法院臺中分院刑事第十庭
                                        審判長法  官  林  照  明
                                              法  官  李  寶  堂
                                              法  官  蕭  廣  政
右正本證明與原本無異。
檢察官得上訴。
如不服本判決應於收受送達後十日內向本院提出上訴書狀，其未述上訴之理由者並
得於提起上訴後十日內向本院補提理由書（均須按他造當事人之人數附繕本）。
                                              書記官  陳  三  軫
中      華      民      國    八十九     年      五       月    十二    日
附錄本案論罪法條全文：
刑法第二百七十七條：
傷害人之身體或健康者，處三年以下有期徒刑、拘役或一千元以下罰金。
犯前項之罪因而致人於死者，處無期徒或七年以上有期徒刑，致重傷者，處三年以上
十年以下有期徒刑。                                                      Ｉ


司法院資訊處製作；財團法人民間司法改革基金會備份。
